【裁判字號】    90,台上,3485
【裁判日期】    900607
【裁判案由】    懲治盜匪條例
【裁判全文】
最高法院刑事判決                                九十年度台上字第三四八五號
    上  訴  人  甲○○
右上訴人因懲治盜匪條例案件，不服台灣高等法院台中分院中華民國九十年三月三十
日第二審判決（九十年度上訴字第三七二號，起訴案號：台灣台中地方法院檢察署八
十八年度偵字第二一○六二、二一六五○號），提起上訴，本院判決如左：
    主  文
上訴駁回。
    理  由
按刑事訴訟法第三百七十七條規定，上訴於第三審法院，非以判決違背法令為理由，
不得為之。是提起第三審上訴，應以原判決違背法令為理由，係屬法定要件。如果上
訴理由狀並未依據卷內訴訟資料，具體指摘原判決不適用何種法則或如何適用不當，
或所指摘原判決違法情事，顯與法律規定得為第三審上訴理由之違法情形，不相適合
時，均應認其上訴為違背法律上之程式，予以駁回。本件上訴意旨略稱：
(一)懲治盜匪條例已於民國三十四年四月八日因施行期滿而失效，失效後既未經立法程
序重新制定，縱使嗣後另經送請總統公布，法理上無從認係業經立法，亦不能使已失
效之法律恢復效力，原審未拒絕適用該條例，且既認為原判決附表編號１、２、３之
行為為連續犯，竟又認係一行為觸犯數罪名，判決當然違背法令。
(二)上訴人於法院審理中已坦然承認犯罪事實，並供陳實情，共同被告蘇丁科經測謊鑑
測呈不實反應，顯未說出實情，其被判刑九年，上訴人被判刑十年，顯欠公允等語。
惟按現行懲治盜匪條例，係經立法程序於四十六年六月五日修正公布施行，將原第八
條及第十條規定予以刪除，原第九條改為第八條，第十一條改為第九條，經查上開刪
除原第十條「施行期間定為一年，必要時得以命令延長」有關限時法規定之立法本意
，係為期遏止盜風，改善治安，認本條例第一條至第七條及原第九條均仍有施行之必
要，因將本條例由限時法改為經久施行之常態性刑事特別法，並重新調整條次，形式
上修正，實質上已具重新全部立法之性質，故本條例修正前，雖有數次命令延長已逾
期，仍非可認定已經失效。
次查本件原判決依憑上訴人於偵審中之自白，被害人夏佔紅等人分別於警訊時、檢察
官偵查中或第一審法院審理中之指訴，共同被告蘇丁科、吳福居、顏敏吉分別於偵審
中之供述，以及扣案之膠帶、手套、棒球棍、尖刀、頭套、繃帶、手提袋等證物，認
定上訴人有事實欄所載之強盜犯行，並以上訴人所為如原判決附表編號１、３所示行
為，係犯懲治盜匪條例第五條第一項第一款強盜取財罪；所為如原判決附表編號２所
示行為，係犯同條例第五條第二項、第一項第一款之強盜未遂罪；所為各次犯行，均
有如原判決附表所示之多數被害人，各次犯行，係以一行為觸犯數罪名，為想像競合
犯，依刑法第五十五條規定，應從一重處斷；所犯二次強盜既遂、一次強盜未遂，係
基於概括犯意，應依刑法第五十六條規定以連續強盜既遂論罪。又以上訴人前已有盜
匪不良素行，經執行完畢，仍不知戒慎警惕，再結夥連續犯強盜行為，嚴重危害人民
居家、財產安全，惡性非輕，念其犯後尚能坦承犯行，態度良好，及強盜所得財物部
分已由被害人領回等情狀，認第一審法院科處有期徒刑拾年為適當等情，因而維持第
一審論處上訴人共同連續意圖為自己不法所有，以強暴、脅迫致使不能抗拒而取他人
之物累犯罪刑，駁回上訴人在第二審之上訴，已詳其所憑之證據及論罪科刑之理由
。其適用盜匪條例論罪科刑並無違誤，論罪科刑亦無上訴意旨所指摘違背法令情形。
上訴意旨所指摘各項，均核與法律規定得為第三審上訴理由之違法情形，不相適合。
其上訴違背法律上之程式，應予駁回。
據上論結，應依刑事訴訟法第三百九十五條前段，判決如主文。
中      華      民      國     九十     年      六      月      七      日
                              最高法院刑事第十二庭
                                  審判長法官  呂  潮  澤
                                        法官  陳  世  雄
                                        法官  孫  增  同
                                        法官  林  開  任
                                        法官  蕭  權  閔
      右正本證明與原本無異
                                              書  記  官
中      華      民      國     九十     年      六      月     十四     日
                                                                      Ａ


司法院資訊處製作；財團法人民間司法改革基金會備份。
